【裁判字號】    92,訴,1213
【裁判日期】    921230
【裁判案由】    考績
【裁判全文】
高雄高等行政法院裁定                            九十二年度訴字第一二一三號
    原      告  甲○○（檢察官）
    被      告  臺灣屏東地方法院檢察署
    代  表  人  乙○○檢察長
右當事人間因考績事件，原告不服公務人員保障暨培訓委員會中華民國九十二年八月
二十六日九二公審決字第０一九七號復審決定，提起行政訴訟。本院裁定如左：
    主  文
原告之訴駁回。
訴訟費用由原告負擔。
    理  由
一、按「原告之訴，有左列各款情形之一者，行政法院應以裁定駁回之。但其情形可
    以補正者，審判長應定期間先命補正：一、．．．十、起訴不合程式或不備其他
    要件者。」行政訴訟法第一百零七條第一項第十款定有明文。
二、本件原告起訴意旨略以：復審理由引司法院釋字第二六六號及第三一二號解釋意
    旨認被告對於原告評定考績乙等之行為非屬行政處分及未改變原告公務員身分云
    云，而決定不受理。惟所謂行政處分，乃「中央或地方機關就公法上具體事項所
    為之決定或其他公權力措施而對外直接發生法律效果之單方行政行為。前項決定
    或措施之相對人雖非特定，而依一般性特徵可得確定其範圍者，亦為行政處分。
    有關公物之設定、變更、廢止或一般使用者，亦同。」訴願法第三條定有明文。
    因此，行政機關就具體事件所為發生公法上法律效果之單方意思表示，即屬「行
    政處分」；至該事件之情節輕重，是否發生公務人員身分關係之改變，概不影響
    行政處分之性質。從而本件評定原告考績乙等之行為，性質上完全符合行政機關
    就公法上具體事項所為之決定或其他公權力措施而對外直接發生法律效果之單方
    行政行為之要件，自屬行政處分無疑。而司法院釋字第一八七號、第二０一號、
    第二六六號解釋對公務員最大之貢獻，在於突破公務員與國家間屬「特別權力關
    係」之傳統觀念，將公務員與國家關係，認定為「公法上職務關係」，本諸公法
    上職務關係，國家對公務員負有照顧其生活及保障其權益之義務；公務員對國家
    有忠誠、執行職務之義務。反之，國家對公務員有要求忠誠、執行職務之權利，
    公務員對國家亦有要求保障服公職應享權益之權利；如公務員之權益受國家不當
    或不法侵害，本諸「有權利即有救濟」之法理，自應允許公務員提起復審進而循
    司法途徑，以資救濟，否則即與憲法第十六條保障人民訴訟權之意旨，有所牴觸
    云云，請求撤銷原處分及復審決定。
三、經查，原告任職於被告機關擔任檢察官，其主張被告對其九十一年年終考績考列
    乙等及其不服該項評定提起救濟之經過等事實，固有被告九十二年四月二十九日
    屏檢輝人字第０九二０五０八八七四號考績通知書、九十二年五月二十日屏檢輝
    人字第０九二０五一０五四三號函、九十二年六月五日屏檢輝人字第０九二０五
    一一九九五號函、公務人員保障暨培訓委員會九十二年八月二十六日九二公審決
    字第０一九七號復審決定書附於復審卷為證。惟按「中央或地方機關依公務人員
    考績法或相關法規之規定，對公務員所為之免職處分，直接影響其憲法所保障之
    服公職權利，受處分之公務員自得行使憲法第十六條訴願及訴訟之權。．．．至
    公務人員考績法之記大過處分，並未改變公務員之身分關係，不直接影響人民服
    公職之權利，上開各判例不許其以訴訟請求救濟，與憲法尚無牴觸。．．．」、
    「依公務人員考績法所為之免職處分，因改變公務員身分關係，直接影響人民服
    公職之權利，依本院釋字第二四三號解釋，得許受處分之公務員提起行政訴訟。
    對於未改變公務員身分之其他考績結果有所不服，仍不許以行政訴訟請求救濟。
    惟公務人員基於已確定之考績結果，依據法令規定為財產上之請求而遭拒絕者，
    影響人民之財產權，參酌本院釋字第一八七號及第二０一號解釋，尚非不得依法
    提起訴願或行政訴訟，．．．」、「．．．關於足以改變公務員身分或對於公務
    員有重大影響之懲戒處分，受處分人得向掌理懲戒事項之司法機關聲明不服，．
    ．．」業經司法院釋字第二四三號、第二六六號、第二九八號解釋在案。故有關
    公務員法遭申誡、記過、乙等考績等事項，實務上均認為非屬訴願法或行政程序
    法上之行政處分，而不得依行政訴訟法第四條第一項之規定提起撤銷訴訟。本件
    被告辦理原告九十一年度年終考績成績考核，將原告考績考列為公務人員考績法
    第六條第一項第二款乙等，類推上開解釋之法理，應屬公務員內部自治考核管理
    措施，原告不因考績被考列為乙等，而改變其公務員身分，其成績考核之行政行
    為非屬行政處分。原告依公務人員保障法第七十七條規定，固得對該成績考核提
    起申訴、再申訴以為救濟，然該成績考核既未改變其檢察官身分，且對於檢察官
    權利之行使亦無重大影響，即非屬行政訴訟法撤銷訴訟之救濟範圍，原告提起本
    件行政訴訟，即屬不合法，應予駁回。本件原告之訴既不合法，則其餘實體上爭
    議事項，即無庸加以審究，併此敘明。
據上論結，本件原告之訴為不合法，依行政訴訟法第一百零七條第一項第十款、第一
百零四條，民事訴訟法第九十五條、第七十八條，裁定如主文。
中      華      民      國    九十二    年      十二    月      三十    日
                              高雄高等行政法院第三庭
                                          審判長法官   江幸垠
                                          法      官   林石猛
                                          法      官   戴見草
右為正本係照原本作成。
如不服本裁定，應於送達後十日內，向本院提出抗告狀並表明抗告理由，如於本裁定
宣示後送達前提起抗告者，應於裁定送達後十日內補提抗告理由書（須按他造當事人
人數附繕本）。
提起抗告應繳納送達用雙掛號郵票六份（每份三十四元）。
中      華      民      國    九十二    年      十二    月      三十    日
                                          法院書記官   嚴寶明


司法院資訊處製作；財團法人民間司法改革基金會備份。
